最　高　行　政　法　院　裁　定
　　　　　　　　　　　　　　　　　　 96年度裁字第02120號
上　訴　人　甲○○
　　　　　　　　　　　　送達代收人　乙○○
被 上訴 人　財政部臺灣省中區國稅局
代　表　人　丙○○
上列當事人間因綜合所得稅事件，上訴人對於中華民國95年9月
27日臺中高等行政法院95年度簡字第125號判決，提起上訴，本
院裁定如下：
　　主  文
上訴駁回。
上訴審訴訟費用由上訴人負擔。
　　理  由
一、按對於適用簡易程序之裁判提起上訴或抗告，須經本院許可
    ，且該許可以訴訟事件所涉及之法律見解具有原則性者為限
    ，行政訴訟法第235條定有明文。所謂具有原則性，係指該
    事件所涉及之法律問題意義重大，而有加以闡釋之必要而言
    。例如：對於行政命令是否牴觸法律所為之判斷，或就同類
    事件所表示之法律見解與其他高等行政法院所表示之見解互
    相牴觸者。
二、本件上訴人民國92年度綜合所得稅結算申報，分別列報扶養
    其他親屬洪煒程(姪，74年次)、洪立娟(姪，79年次)、洪紹
    綸(姪，92年次)等三人免稅額計新台幣(下同)222,000元(下
    稱系爭免稅額)，經被上訴人所屬民權稽徵所以渠等父母有
    所得及財產，非無扶養能力，乃予剔除，並分別核定綜合所
    得總額610,942元，綜合所得淨額270,056元，補徵應納稅額
    13,320元。上訴人不服，循序提起行政訴訟主張略謂：上訴
    人家中僅有上訴人一人就業，本身並無子女，而上訴人之兄
    弟因經商失敗，失業且無力負擔家計，上訴人與姪子洪煒程
    、姪女洪立娟自其出生之日起，即以永久共同生活之目的而
    同居一家，確實共同生活，並有扶養之事實，依民法第1114
    條第4款及1123條第3項規定，具有家長家屬關係而負有扶養
    義務，被上訴人將系爭免稅額剔除，顯有違誤等語；經原審
    略以：洪煒程、洪立娟、洪紹綸等三人之父親(洪煒程、洪
    立娟等二人之父親為洪百宗；洪紹綸之父親為洪啟元)、母
    親(洪煒程、洪立娟等二人之母親為李惠美；洪紹綸之母親
    為張美韻)及祖父乙○○等直系血親尊親屬，均有相當財產
    及收入之資力，客觀上均有能力對渠等負扶養義務，上訴人
    僅為洪煒程、洪立娟、洪紹綸等三人父親之姐妹，並非民法
    第1115條第1項規定之負扶養義務之親屬；另洪煒程、洪立
    娟之父洪百宗、洪紹綸之父洪啟元及此三人之祖父乙○○，
    均屬健在，又彼此同住一戶，洪百宗及乙○○輩份及年齡均
    高於上訴人，洪百宗、洪啟元及乙○○等三人又非因均有特
    別因素，致無法擔任家長，而由親屬團體中，依民法第1124
    條之規定推定上訴人為家長之情形，且上訴人於原審95年9
    月21日審理時亦陳稱其父即乙○○為家長(原審卷32頁筆錄)
    ，是上訴人與洪煒程、洪立娟及洪紹綸等三人，縱使符合以
    永久共同生活為目的而同居一家之要件，惟彼此間並無家長
    與家屬關係，再此三人父母之經濟及資產，均有扶養能力，
    有如前述，上訴人對彼等並無扶養之義務；另如上訴人因其
    能力所及，給予渠等三人生活上資助，與所得稅法第17條第
    1項第1款第4目所規定扶養親屬免稅額之要件不符，被上訴
    人否准認列系爭免稅額，予以剔除，自屬有據等由，駁回其
    訴。上訴人對原判決仍不服，提起本件上訴意旨略謂：(一)所
    得稅法第17條(第1項第1款第4目前段)已規定「納稅義務人
    其他親屬或家屬，合於民法第1114條第4款及第1123條第3項
    之規定，未滿20歲或滿60歲以上無謀生能力，確係受納稅義
    務人扶養者。」則上訴人依此規定列報系爭免稅額，並無不
    合，被上訴人不應以內部之審查作業要點，認定洪煒程、洪
    立娟等二人之父母有扶養能力，而將之剔除；財產不應列為
    所得稅課徵之考量，難道有財產者必須出售其財產，其子女
    才能被扶養？又如應將財產列入考量，則負債是否亦應予列
    入？且所得稅法並無關於扶養能力之定義，納稅義務人如何
    依法申報？(二)上訴人於原審95年9月21日審理本案時，因不
    瞭解所謂「家長」定義，誤以為家長就是戶長，故陳稱上訴
    人父親乙○○為家長。惟上訴人於原審亦有陳稱父親年事已
    高，指定上訴人代理家務，原審不應斷章取義；且民法第11
    14條第4款係規定「家長家屬相互間互負扶養之義務」，再
    參同法第1115條(第1項)第5款之立法結構以觀，可知家屬相
    互間亦有扶養義務。原判決指上訴人與被扶養者並無家長家
    屬關係，上訴人對彼等無扶養義務云云，顯有違誤。(三)原審
    以95年度之財產歸戶調查資料用以審理本件92年度之結算申
    報案，且所指多處與事實不合；況洪啟元當時名下並無土地
    及房屋，而乙○○之房屋供自住，所有土地多為道路用地，
    無經濟價值亦未經徵收，又所有股票亦多為零股，價值不高
    ，不能維持自己生活，依民法第1118規定，應免除其對子女
    之扶養義務。請將原判決廢棄改判云云。經核上訴意旨無非
    係以其主觀認知或歧異之法律見解，主張其申報系爭免稅額
    已符合所得稅法第17條之規定，並指摘原判決在認定事實、
    取捨證據方面，有如何之違誤或不當，惟並無一語具體指摘
    原判決所援引之某行政命令牴觸法律，或就同類事件高等行
    政法院所表示之見解相互牴觸等情，而有由本院統一法律上
    意見或確認其意見之必要，依首揭規定，尚難謂本件訴訟事
    件所涉及之法律見解具有原則性。是本件上訴不應許可，應
    予駁回。
三、依行政訴訟法第249條第1項前段、第104條、民事訴訟法第
    95條、第78條，裁定如主文。
中　　華　　民　　國　　96　　年　　9　　 月　　20　　日
                  第五庭審判長法  官　林　茂　權
                              法  官  楊  惠  欽
                              法  官  鄭　忠　仁
                              法  官　黃　本　仁
                              法  官　吳　東　都
以  上  正  本  證  明  與  原  本  無  異
中　　華　　民　　國　　96　　年　　9　　 月　　20　　日
　　　　　　　　　　　　　　　書記官　王　福　瀛
